臺灣高等法院臺中分院刑事判決　　　　　民國九十二年度上訴字第二一四六號
　　上　訴　人
　　即　被　告　丁○○
　　選任辯護人　林春榮
右上訴人因強盜案件，不服臺灣彰化地方法院中華民國九十二年九月二十四日第一審
判決（民國九十二年度訴緝字第三八號，起訴案號：臺灣彰化地方法院檢察署民國九
十一年度偵字第三０二四號），提起上訴，本院判決如左：
    主　    文
上訴駁回。
    事 　   實
一、丁○○綽號「大頭」、己○○（綽號老二、因本案另經判處有期徒刑七年三月確
    定）、與丙○○（因本案另經臺灣高等法院台中分院判處有期徒刑八年確定），
    結夥三人，共同意圖為自己不法之所有，於民國九十年十二月十九日夜間三時十
    五分許，由丙○○與己○○分持開山刀、螺絲起子各一支、丁○○持螺絲起子一
    支（兇器均未扣案），丙○○戴全罩式頭套，己○○、丁○○二人戴口罩，侵入
    彰化縣員林鎮○○街一○六巷三十號乙○○住宅，推由己○○看守三樓把風，丙○○與丁○○直奔二樓乙○○夫婦之臥室，因乙○○及其妻戊○○睡夢中驚醒，
    丙○○遂腳踢乙○○且持開山刀抵住乙○○，並由丁○○取出其所有而事先預藏
    之塑膠帶綑綁乙○○、戊○○而施以強暴，丁○○並以疑似手槍之物（不能證明
    其具有殺傷力，且未扣案）指向渠二人施以脅迫，至使渠等不能抗拒，由丙○○
    強取乙○○所有置於床邊手提袋二只，其一手提袋內有現金新台幣（下同）一百
    三十五萬元、另一手提袋內有價值一百七十萬元之金飾珠寶一批。得手後其三人
    迅速逃離併朋分強盜所得之財物，己○○分得三十八萬元，並由丙○○將手提袋
    及做案用之全罩式頭套等物，於同年月二十二日凌晨在彰化縣溪州鄉河邊焚毀，
    丙○○復將大部分搶得之金飾珠寶出售予不知情之施德昇（檢察官另為不起訴處
    分），施德昇又前往彰化縣彰化市○○○○街四六號「通成銀樓」，將該批金飾
    珠寶轉售予銀樓老闆陳文通。嗣乙○○至「通成銀樓」購買白金飾品，發現其所
    購買之白金飾品恰係其遭搶金飾珠寶中之部分，遂報警循線於九十一年一月十二
    日十九時三十分，在員林交流道下拘獲丙○○，己○○於九十一年五月六日見事
    跡敗露，主動向彰化縣警察局員林分局投案，並協同警方前往雲林縣元長鄉○○
    村○○路四二之二號起出其所分得之黃k金十條與白k金四條共計六十八兩七錢。
    己○○與丙○○二人併供出且指認丁○○共同參與上開犯行。
二、案經彰化縣警察局員林分局移送臺灣彰化地方法院檢察署檢察官偵查起訴。
    理      由
一、訊據上訴人即被告丁○○（下稱被告），矢口否認有上開犯行，辯稱，其不認識
　　上開強盜罪犯丙○○及己○○二人，更未參與上開強盜犯行云云。惟查：
　　(一)被告於原審初訊時，已供稱「丙○○我認識，己○○我不認識」（見原審卷第
      十五頁正面）。故其後改稱其不認識丙○○云云，前後所供不一，莫非為撇清
      其未涉本案，始再改稱其不認識丙○○，自無可採。又其若未參與上開犯行，
      何不到案說明，反而逃匿他去，致遭通緝，且於警方盤查時，冒用黃阿順之名
      ？
　　(二)共犯己○○於原審九十一年訴字第七二九號，供稱：「我不認識丁○○，我只
      認識丙○○，丁○○是丙○○的朋友，螺絲起子是丁○○拿給我的，我戴口罩
      ，到乙○○處搶劫，丙○○、丁○○綁被害人，我在三樓把風，丙○○提議搶
      劫」云云（見原審九十年訴字第七二九號影印卷第四十四頁、第五十五頁、第
      六十七頁、第一一０頁）。共犯丙○○於同案審理中結證：「己○○不認識丁○○，丁○○是我的朋友。本件強盜案是我跟丁○○提議的。有於民國九十年
      十二月十九日三時十五分許，由己○○持刃長三十多公分之尖物一支，丁○○
      持螺絲起子一支，丙○○持開山刀一把，均戴類似口罩或頭套之物，侵入彰化
      縣員林鎮○○街一０六巷三十號乙○○住處，由己○○在三樓把風，丁○○則
      與丙○○進入二樓乙○○臥房內，因乙○○及其妻戊○○睡夢中驚醒，丙○○
      遂腳踢乙○○，並由丁○○取出預藏之塑膠帶綑綁乙○○、戊○○而施以強暴
      ，丁○○並以疑似手槍之物指向渠二人施以脅迫，至使渠等不能抗拒，丙○○
      則強取床邊手提袋二只，其一手提袋內有現金一百三十五萬，另一手提袋內有
      價值一百七十萬元之金飾珠寶一批。槍是丁○○拿的，槍是玩具槍」（見同卷
      第一０八頁－一一一頁）。被害人乙○○亦於本院結證：「丁○○在我的房間
      裡面，他有拿槍，我害怕掙扎，他說他己經制住我的孩子，丙○○叫丁○○開
      槍打我的腳，結果我就不敢掙扎，被告也就沒有開槍，我有在員林警察分局當
      場指認丁○○，因為他作案時一直講話，所以特別記住他的聲音，在警訊指認
      是用聽聲音的，他們綁完以後，丙○○有到三樓去，我們房間只剩下丁○○，
      他在我床上翻這些東西及珠寶，我太太有看到」等情（見本卷第七九－八０頁
      ）。證人戊○○結證：「我於九十年十二月十九日晚上有被三位強盜侵入房間
      用開山刀及膠帶捆住，被搶走珠寶及現金等物，我有看到被告丁○○，他進來
      時，還沒開燈就先把我的眼睛用膠帶蒙住，叫我坐在沙發，但我的手沒有被綁
      ，他在翻東西時，我趁機撕開膠帶，撕開一半時，看他在拿現金及珠寶，結果
      被他發現，他叫我配合，重新綁我手和蒙住我的眼睛」等語（見本卷第八一－
      八二頁）。戊○○亦於九十二年一月十四日在原審審理九十一年訴字第七二九
      號己○○強盜一案中指述：「黃及邱拿刀在二樓控制我，叫我不要動，否則要
      殺我先生云云」（見原審九十一年訴字第七二九號影印卷第一四九頁）。故丙○○、己○○供稱被告丁○○有參與本件強盜案，核與事實相符，自屬可採。
      被告辯稱，其不認識丙○○、己○○，未參與本件強盜案，顯係飾卸之詞，要
      難置信。另丙○○確持上開部分珠寶經施德昇之介紹出售於陳文通，亦經施德
      昇、陳文通於警訊中證述屬實，復有照片一張及贓物認領保管單一紙在卷可資
      佐證，被告強盜事證，已臻明確，犯行堪資認定。
二、至被告雖請求傳訊丙○○作證，然丙○○已於原審迭次指明被告有參與本件強盜
    犯行，故丙○○雖提訊未獲，亦無再行提訊之必要；另被告之辯護人雖狀請勘驗
    原審九十二年六月十三日之錄音帶，以明被告有無：「丙○○我認識」之供述。
    惟原審之錄音帶並未隨卷送審，且丙○○及己○○已於原審分別指明，被告與丙○○是朋友，故該項勘驗核無必要。另該辯護人雖復辯稱，戊○○之在本院指認
    被告，因現場有二位被告（己○○與丁○○），審判長要證人戊○○當庭指認時
    ，證人戊○○沒有馬上指認，係審判長要被告丁○○起立時才指認被告，並請求
    當庭倒轉錄音帶以資證明。然本院命被告起立之前，已先詢問戊○○當時有無看
    到強盜的臉孔否？戊○○答稱：「我有看到被告丁○○」，且戊○○於九十二年
    一月十四日，在原審審理己○○強盜一案，當時僅有己○○在場，戊○○已指稱
    ：「黃（指丁○○）及邱（指丙○○）拿刀在二樓控制我，叫我不要動，否則要
    殺我先生」。故戊○○於九十二年一月十四日已當庭看到己○○，其於本院訊問
    中復有被告丁○○在庭，其當不致不能認清何人為己○○，何人為丁○○之理，
    故該辯護人謂戊○○係審判長要被告丁○○起立時才指認被告，顯屬未詳閱卷內
    資料致有此說，故其請求倒轉當庭錄音帶以證明其說詞，核屬贅餘，殊無必要。
    末查，丙○○、己○○已於原審九十一年訴字第七二九號案審理中迭指丁○○有
    參與本件強盜犯行，所言核與證人戊○○之證詞一致，故己○○再於本院及原審
    、丙○○於法院審理中再供稱不認識丁○○，丁○○未參與本案，核屬事後迴護
    被告之詞，並不能據為有利被告之認定，再者被告之辯護人雖辯稱乙○○在員林
    警分局之指認被告係單一指認，有違反法務部之規定，該指認無效。然其並未提
    出其依據，故該項辯解亦無可採。
三、按懲治盜匪條例業已於九十一年一月三十日經總統公布廢止，惟同時公布修正刑
    法關於強盜罪章即第三百二十八條、第三百三十條、第三百三十一條、第三百三
    十二條規定之罪以代替之。懲治盜匪條例施行期間，原刑法（修正前）有關強盜
    罪之處罰條文規定則暫停適用。因此，若行為發生在此之前，則涉及行為後法律
    有變更之法條適用問題，對此，吾國刑法第二條第一項即明文規定適用從新從輕
    原則，若實施強盜行為在九十一年一月三十日之前，則需比較懲治盜匪條例及修
    正後刑法對強盜罪章之規定，修正前之關於強盜罪之規定，因暫停適用之關係，
    自非中間法可言，故依刑法第二條第一項所示，以適用有利於行為人之新修正刑
    法關於強盜罪章之規定為當。
四、核被告丁○○夥同丙○○、己○○共三人持兇器於夜間侵入住宅強盜之犯行，係
    犯修正後即現行刑法第三百三十條第一項之加重強盜罪。按被告實施強盜行為後
    ，法律有變更，已如前述，經比較懲治盜匪條例修正後刑法對於加重強盜罪之規
    定，以修正後刑法第三百三十條第一項對被告有利，依刑法第二條第一項但書規
    定，自應適用有利於被告之修正後即現行刑法第三百三十條第一項論處。被告以
    自己參與犯罪之意，夥同丙○○、與己○○共三人持兇器於夜間侵入住宅強盜，
    三人間就前開犯行，均有犯意之聯絡及行為之分擔，為共同正犯。原審因依刑法
    第二條第一項前段、第二十八條，修正後，刑法第三百三十條第一項、第三十八
    條第一項第二款。審酌被告正處壯年時期之人，不知努力向上，持兇器強取他人
    財物，非但嚴重危害社會治安，對善良百姓之心理更造成極大之畏怖與恐懼，及
    渠犯罪之動機、手段暨犯後態度等一切情狀，量處有期徒刑七年七月，藉資懲儆
    。扣案之塑膠帶一包係共犯所有且為供本件犯罪所用之物，前業據己○○供明在
    卷，故依法併予宣告沒收。另本案犯罪工具固尚有開山刀各一把、「大頭」持螺
    絲起子一支（兇器均未扣案），及疑似手槍之物，非但未扣案且不能確認係違禁
    物，亦非被告或其他共犯所有，故不予宣告沒收，附此說明。認事用法，核無違
    誤。被告上訴意旨，否認犯罪，指摘原審判決不當，求予撤銷，核無理由，應予
    駁回。
據上論斷，應依刑事訴訟法第三百六十八條，判決如主文。
本案經檢察官甲○○到庭執行職務。
中      華      民      國　    九十三   年     　二      月   二十四   日
                                    臺灣高等法院臺中分院刑事第七庭
                                          審判長法　官　黃　日　隆
                                                法  官  江  錫  麟
                                                法　官　謝　說　容
右正本證明與原本無異。
如不服本判決應於收受送達後十日內向本院提出上訴書狀，其未敘述上訴之理由者並
得於提起上訴後十日內向本院補提理由書（均須按他造當事人之人數附繕本）。
                                                書記官  陳　三　軫
中      華      民      國　    九十三   年     　二      月   二十六   日
                                                                        Ｉ
